最高法院刑事裁定　　　　　　　　　 110年度台抗字第1921號
抗　告　人　潘尚志
 
 
上列抗告人因違反毒品危害防制條例聲請再審案件，不服臺灣高
等法院花蓮分院中華民國110年8月13日駁回抗告之裁定（110 年
度聲再字第13號），提起抗告，本院裁定如下：
    主  文
抗告駁回。
    理  由
一、本件原裁定以：
  ㈠抗告人潘尚志因違反毒品危害防制條例案件聲請再審，經原
    審以110 年度聲再字第13號裁定，以其聲請再審之程序違背
    規定，依刑事訴訟法第433 條前段規定，聲請不合法裁定駁
    回。
  ㈡抗告期間，除有特別規定外，為5 日，自送達裁定後起算；
    又原審法院認為抗告不合法律上之程式或法律上不應准許，
    或其抗告權已經喪失者，應以裁定駁回之。但其不合法律上
    之程式可補正者，應定期間先命補正。刑事訴訟法第406 條
    前段、第408 條第1 項分別定有明文。另依刑事訴訟法第41
    9 條準用同法第351 條第1 項規定，在監獄或看守所之被告
    ，於抗告期間內向監所長官提出抗告書狀者，視為抗告期間
    內之抗告。
  ㈢上開以抗告人再審之聲請不合法而駁回之裁定，抗告人業於
    民國110 年7 月29日收受該裁定正本之送達，有送達證書在
    卷可按。依上說明，其抗告期間為5 日，則自送達裁定之翌
    日即110 年7 月30日起算，其抗告期間計至110 年8 月3 日
    已經屆滿。惟抗告人遲至110 年8 月5 日始向法務部矯正署
    花蓮監獄提出抗告書狀聲明不服，有該刑事抗告狀可憑，顯
    已逾法定5 日之抗告期間，且無從補正。爰以抗告已逾越法
    定抗告期間而違背法律上之程式，且無從補正，予以駁回。
二、抗告意旨略以：不服駁回再審聲請之裁定，其抗告期間為10
    日，刑事訴訟法第434 條第2 項定有明文。此應為同法第40
    6 條之特別規定，本件應優先適用此10日抗告期間之特別規
    定。原裁定以其抗告期間仍為5 日，適用法條不當。
三、惟查：
  ㈠刑事訴訟法第434 條增訂第2項10日之抗告期間，依同條第1
    項、第3項及同法第433條規定之體系解釋，應僅適用於以無
    理由駁回再審聲請之情形。於因聲請再審之程序違背規定，
    而依同法第433 條前段以其聲請不合法律上之程式予以駁回
    之裁定，因不發生不得以同一原因聲請再審之嚴苛法律效果
    ，自應與關於駁回再審聲請裁定之抗告及再抗告，皆依同法
    第406條前段之規定，抗告期間仍為5日（法院辦理刑事訴訟
    案件應行注意事項第178點之1第1項參照）。
  ㈡抗告人之本件再審聲請，既經原審以不合法律上之程式，而
    予駁回，依上說明，其不服該裁定之抗告期間，仍屬5 日，
    且經原審於駁回再審聲請之裁定末，清楚教示「如不服本裁
    定，應於裁定送達後5 日內向本院提出抗告狀」。嗣抗告人
    之抗告已逾5日之抗告期間，原裁定因予駁回，核無不合。
四、抗告意旨徒執己見，指摘原裁定違法，其抗告為無理由，應
    予駁回。
據上論結，應依刑事訴訟法第412條，裁定如主文。
中    華    民    國   110    年    11    月    17    日
                  刑事第八庭審判長法  官  黃  瑞  華（主辦）  
                                  法  官  洪  兆  隆  
                                  法  官  楊  智  勝  
                                  法  官  林  英  志  
                                  法  官  吳  冠  霆  
本件正本證明與原本無異
                                  書記官
中    華    民    國   110    年    11    月    18    日